臺灣高等法院刑事判決　　　　　　　 94年度交上訴字第131號
上　訴　人　臺灣臺北地方法院檢察署檢察官
上　訴　人
即　被　告　甲○○
選任辯護人　梁　治　律師
上列上訴人因被告過失致死案件，不服臺灣臺北地方法院94年度
交訴字第34號，中華民國94年8月18日第一審判決（起訴案號：
臺灣臺北地方法院檢察署94年度偵字第744號），提起上訴，本
院判決如下：
    主  文
原判決撤銷。
甲○○從事業務之人，因業務上之過失致人於死，處有期徒刑拾
月。
    事  實
一、甲○○為計程車司機，平日以駕駛計程車為業，係從事駕駛
    業務之人。於民國（下同）九十三年十二月二十八日下午七
    時五十分，駕駛車牌號碼Ｅ四─三八五號營業小客車，沿臺
    北市○○區○○路由東往西方向行駛，本應注意汽車行近行
    人穿越道前，應減速慢行，遇有行人穿越時，無論有無交通
    警察指揮或號誌指示，均應暫停讓行人先行通過，且汽車駕
    駛人，應注意車前狀況，隨時採取必要之安全措施，而依當
    時天候雨天、有自然光線、路面濕潤、無缺陷且視距良好，
    依甲○○之智識或能力均無不能注意之情事，竟疏未注意，
    於行經臺北市○○區○○路與通北街口時，適有由通北街北
    向南方向沿行人穿越道旁行走之行人張守璞因不明原因跌坐
    地上，甲○○因疏未注意減速慢行及注意車前狀況而撞及張
    守璞，並向前拖行三十五點二公尺始停止，致張守璞受有頭
    部外傷等傷害，嗣經送醫急救，仍因頭部外傷致顱內出血不
    治死亡。
二、案經臺北市政府警察局中山分局移送臺灣臺北地方法院檢察
    署（下稱臺北地檢署）檢察官偵查起訴。
    理  由
一、訊據被告甲○○雖未否認有於上開時、地駕駛營業小客車撞
    及被害人張守璞致死，惟辯稱車禍的發生原本我跟著一台摩
    托車後面行駛，這台摩托車騎的很快，到北安路與通北街口
    時，這時候被害人跑著要過馬路，就被那輛摩托車給撞到，
    一屁股坐下來，我閃避不及才撞到被害人云云。然查被害人
    張守璞因本件車禍死亡之事實，有臺北市○○○○○道路交
    通事故現場圖（見九十四年度偵字第七四四號卷偵查卷第十
    一頁）、補充資料表（見前開偵查卷第十二頁）、談話紀錄
    表（見前開偵查卷第十三頁、第十四頁）、原審卷附調查報
    告表（一）及（二）、當日拍攝之現場照片十八張（見前開
    偵查卷第十八頁至第二十六頁）等相符，並經台灣台北地方
    法院檢察署檢察官督同法醫師相驗屬實，製有相驗筆錄、驗
    斷書、相驗屍體証明書各一份在卷足憑，按汽車行駛時，駕
    駛人應注意車前狀況，並隨時採取必要之安全措施，道路交
    通安全規則第九十四條第三項定有明文，又汽車行近行人穿
    越道前，應減速慢行，遇有行人穿越時，無論有無交通警察
    指揮或號誌指示，均應暫停讓行人先行通過，道路交通安全
    規則第一○三條亦定有明文，被告為職業駕駛人領有駕照，
    應注意上開法令之規定，負起其注意義務，而依前揭道路交
    通事故調查報告表（一）所載，被告肇事當時天候雨天、有
    自然光線、路面濕潤、無缺陷且視距良好，故依被告之智識
    或能力均無不能注意之情事存在，再被告撞及被害人後，被
    害人之錶帶係掉落於距離行人穿越道一點六四公尺處，亦有
    道路交通事故現場圖及照片五幀可證（見前開偵查卷第十一
    頁、第四十一頁至第四十三頁），堪認被害人當時係行走於
    行人穿越道旁無誤，被告竟疏於注意上開規定，疏未注意減
    速慢行及注意車前狀況，不慎撞及由行人穿越道步行過馬路
    之行人張守璞，而向前拖行三十五點二公尺始停止，顯見被
    告於行人穿越道前，未減速慢行，亦未注意車前狀況，並隨
    時採取必要之安全措施，被告有過失甚明，被告於本院亦承
    認其有過失，而被害人因本件車禍導致頭部外傷，送至醫院
    後即因顱內出血死亡等情，亦經臺北地檢署檢察事務官督同
    檢驗員相驗屍體屬實，製有詢問筆錄（見前開九十四年度相
    字第一五號卷第三頁、第四頁）、相驗屍體證明書（見前開
    相驗卷第五頁）、驗斷書（見前開相驗卷第七頁至第十頁）
    、被害人衣物及相驗照片五十四張（見前開相驗卷第十三頁
    至第三十九頁）在卷可憑，是被告駕車過失肇事行為，與被
    害人之死亡結果間，自具有相當因果關係，又被告稱其跟著
    一台摩托車後面行駛，這台摩托車騎的很快，到北安路與通
    北街口時，這時候被害人跑著要過馬路，就被那輛摩托車給
    撞到等，被告肇事之後，經臺北市政府警察局中山分局派員
    至肇事地點查訪，發現該路口並未裝設監視錄影設備系統，
    附近亦無商家，亦無目擊證人，有臺北市政府警察局中山分
    局九十四年一月十八日北市警中刑字第０九四三００九八七
    ００號函在卷可查（見前開偵查卷第九頁），此外，遍查全
    卷資料，均無證據證明當時被告確係尾隨前方摩托車以時速
    二十至三十公里行駛，並其所駕駛之汽車在前方摩托車撞及
    被害人時，僅距離被害人約三公尺之遠等，並無積極之事證
    可資證明與事實相符，已無可採，又台北市車輛行車事故鑑
    定委員會就本件交通事故之鑑定意見書認張守璞涉嫌未依號
    誌指示穿越道路為肇事次因，惟其又認為甲○○涉嫌違反號
    誌管制為肇事主因，相互間有衝突矛盾，又無具體之事證足
    以認此與事實相符，自無可採，被告前揭之所辯，無非卸責
    之詞，尚無可採，本件事證明確，被告之犯行堪以認定。
二、查被告平日以駕駛為計程車為業，係從事駕駛業務之人，且
    於駕駛計程車從事業務之際發生本件車禍，則核其所為，係
    犯刑法第二百七十六條第二項業務過失致死罪。再查被告於
    肇事後，在其上開犯行未為任何有偵查犯罪職權之公務員知
    悉前，即留於現場向到場處理之臺北市政府警察局中山分局
    交通分隊警員楊俊雄表明其為肇事者而自首接受裁判等情，
    業經證人楊俊雄證述明確（見原審九十四年七月二十八日審
    判筆錄），應依刑法第六十二條前段之規定減輕其刑。
三、原審據以論罪科刑原非無見，惟查被告撞及被害人後，向前
    拖行三十五點二公尺始停止，顯見被告不僅於行人穿越道前
    ，未減速慢行，且亦未注意車前狀況，並隨時採取必要之安
    全措施，始造成本件之車禍，原判決認被告無未注意車前狀
    況之情事，尚有未洽，公訴人就此提起上訴，尚非無理由，
    被告上訴認原審量刑太重為無理由，但原判決既有前揭之未
    洽，仍應由本院將原判決撤銷改判，爰審酌被告之因一時之
    疏忽，造成被害人喪失寶貴生命，其親人痛失至親之無法彌
    補之損害，並參酌其車禍發生情狀、過失程度，尚未與被害
    人家屬達成和解等一切情狀，量處如主文所示之刑。
據上論斷，應依刑事訴訟法第369條第1項前段、第364條、第299
條第1項前段，刑法第276條第2項、第62條前段，罰金罰鍰提高
標準條例第一條前段判決如主文。
本案經檢察官洪泰文到庭執行職務。
中　　華　　民　　國　　94　　年　　12　　月　　30　　日
                  交通法庭    審判長法  官  陳正雄
                                    法  官  黃金富
                                    法  官  許宗和
以上正本證明與原本無異。
如不服本判決，應於收受送達後十日內向本院提出上訴書狀，其
未敘述上訴之理由者並得於提起上訴後十日內向本院補提理由書
（均須按他造當事人之人數附繕本）。
                                    書記官  沈秀容
中　　華　　民　　國　　95　　年　　1 　　月　　4 　　日
附錄：本案論罪科刑法條全文
中華民國刑法第276條
因過失致人於死者，處二年以下有期徒刑、拘役或二千元以下
  罰金。
從事業務之人，因業務上之過失犯前項之罪者，處五年以下有
  期徒刑或拘役，得併科3000元以下罰金。
